【裁判字號】    90,上訴,1790
【裁判日期】    900713
【裁判案由】    偽造文書等
【裁判全文】
臺灣高等法院刑事判決                            九十年度上訴字第一七九號
    上  訴  人  臺灣臺北地方法院檢察署檢察官
    被      告  甲○○
右上訴人因被告偽造文書等案件，不服臺灣臺北地方法院八十九年度訴字第一四五七
號，中華民國九十年四月二十七日第一審判決（起訴案號：臺灣臺北地方法院檢察署
八十九年度偵緝字第三八四號）提起上訴，本院判決如左：
    主  文
上訴駁回。
    理  由
一、公訴意旨略以：被告甲○○意圖為自己不法之所有，於八十五年四月十日，參加
    丙○○所召集，自八十五年四月十日起至八十七年十二月十日止，每會新台幣（
    下同）一萬元之民間互助會，除自己參加二會外，竟未經乙○○同意，擅自以乙○○名義參加一會，並於八十五年十月十日以自己名義標走一會，又於八十六年
    三月十日，偽造乙○○之標單標得會金後，即避不見面，亦拒不支付死會會款，
    計詐得三十二萬元，丙○○始知有詐。案經丙○○告訴，因認被告涉犯有刑法第
    二百十六條、第二百十條之行使偽造私文書罪嫌及同法第三百三十九條第一項之
    詐欺罪嫌云云。
二、訊據被告甲○○固不否認以其名義參加前開互助會二會，以乙○○名義參加一會
    ，並於前開時間標得會款之事實，唯否認有何犯行，辯稱：伊與乙○○係男女朋
    友同居關係，伊參加告訴人之互助會，本來要跟三會，是告訴人說不能一個人跟
    三會，以伊名義跟二會就好，其餘一會，以伊太太名義跟，伊乃以乙○○名義跟
    一會，伊有向乙○○說明，亦經蔡女同意；之後之所以未繼續繳交會款，乃因告
    訴人不讓伊標取另一活會，且該互助會相當混亂，其並非蓄意不給付會款等語。
三、經查，告訴人於八十五年四月十日自任會首，邀被告參加其所招攬之互助會，被
    告本擬參加三會，告訴人告以只能以其名義參加二會，另一會可用被告太太名義
    參加，被告乃以其同居人乙○○名義參加一會，嗣被告於八十五年十月十日、八
    十六年三月十日分別以其名義及乙○○名義各一會等情，為告訴人所不否認，並
    有互助會單在卷可稽，則告訴人於招會時應已明知被告參加三會，僅其中一會係
    以其同居人乙○○名義具名參加而已；參以證人乙○○於原審審理中證稱：「（
    本案的互助會）我知道，我的認知甲○○有提過是否要跟他（指告訴人）的會，
    我認知要跟會，每個月我給他一萬多元，因為我的認知這個會是二萬元的，我沒
    拿到會單：：：」、「甲○○事後有告訴過我，因為只能用自己的名字跟二個會
    ，所以要用我的名字墊。我並沒有同意，我想說我不給錢，就沒有我的事，所以
    沒有跟告訴人確認」（見原審八十九年度訴字第一四五七號卷第五十四頁），則
    被告以乙○○名義參加一會，於互助會開始前有告知證人乙○○，亦足資認定。
    雖證人乙○○陳稱：其並未同意云云，但被告與證人乙○○斯時係同居關係，為
    證人乙○○所不否認，男女同居關係，形同夫妻，參以乙○○主觀上所參加之另
    一由告訴人所召集之每會二萬元之互助會，即係以被告名義參加，而本件互助會
    被告原本係要參加三會，經告以須一會以乙○○名義參加等情相互以觀，足見被
    告與其同居人於同居期間，顯係有同財共居之情形，值此情形，被告以其同居人
    乙○○名義參加互助會並予競標，尚難認有偽造文書之故意。
四、次查，被告所參加本件互助會之三個會，已標取之二會，以其名義參加者，會款
    繳交至八十六年九月，以乙○○名義參加者，繳交至八十六年十二月，為告訴人
    所不否認，上述二會若與尚餘之活會一會合併統計（不計算利息），被告積欠告
    訴人之會款，僅為七萬元而已，而告訴人所召集之該互助會，會員為告訴人親友
    者多達六會，復有因會員中途退會，卻由告訴人加以頂讓者，或因認會員標得會
    款無效，因而起爭執，逕將該會員退會，而由他人加以頂讓者，又被告欲標取另
    一尚為活會之會款，為告訴人所拒絕之事實，均為告訴人所不否認，被告辯稱因
    該互助會有爭執，其才不願繼續繳交會款等情，亦非無據。苟被告心存詐騙，焉
    有於標得會金後，猶繼續繳交多期之會款？綜上所述，公訴人所憑之證據，並不
    足為不利於被告之認定，被告所辯，應屬可信。此外，復查無其他積極證據足資
    認定被告有行使偽造私文書或詐欺取財之犯行，原審以被告犯罪不能證明，而為
    諭知被告無罪之判決，經核並無不合；公訴人上訴意旨，指摘原判決不當，求予
    撤銷改判，為無理由，應駁回其上訴。
據上論斷，應依刑事訴訟法第三百六十八條，判決如主文。
本案經檢察官陳明光到庭執行職務。
中    華    民    國     九十     年       七       月        十三      日
                          臺灣高等法院刑事第十八庭
                              審判長法  官  吳      敦
                                    法  官  吳  明  峰
                                    法  官  林  陳  松
右正本證明與原本無異。
不得上訴。
                                    書記官  鎖  瑞  嶺
中    華    民    國     九十     年       七       月         十九     日


司法院資訊處製作；財團法人民間司法改革基金會備份。
